【裁判字號】    98,台上,6073
【裁判日期】    981022
【裁判案由】    常業詐欺
【裁判全文】
最高法院刑事判決            九十八年度台上字第六０七三號
上  訴  人  甲○○
選任辯護人  翟世炎律師
上列上訴人因常業詐欺案件，不服台灣高等法院中華民國九十六
年六月二十八日第二審判決（九十五年度上訴字第四一八六號，
起訴案號：台灣台北地方法院檢察署九十年度偵緝字第六一一號
、九十一年度偵字第八七五七號），提起上訴，本院判決如下：
    主  文
上訴駁回。
    理  由
按刑事訴訟法第三百七十七條規定，上訴於第三審法院，非以判
決違背法令為理由，不得為之。是提起第三審上訴，應以原判決
違背法令為理由，係屬法定要件。如果上訴理由書狀並未依據卷
內訴訟資料，具體指摘原判決不適用何種法則或如何適用不當，
或所指摘原判決違法情事，顯與法律規定得為第三審上訴理由之
違法情形，不相適合時，均應認其上訴為不合法律上之程式，予
以駁回。本件原判決綜合全部卷證資料，認上訴人甲○○有如其
事實欄所載之常業詐欺犯行，已詳敘所憑之證據與認定之理由；
對於上訴人辯稱其與告訴人顏美幸、周秋逸無資金往來，與其他
告訴人間則為借貸關係，因與馬紹爾群島共和國核廢料生意未成
，資金週轉困難始欠款等云云，為不足採，亦依調查所得證據，
於理由內詳予指駁、說明。因認上訴人犯行明確，而維持第一審
適用修正前刑法常業詐欺罪規定，論處上訴人以意圖為自己不法
之所有，以詐術使人將本人之物交付為常業罪刑之判決，駁回其
在第二審之上訴。從形式上觀察，無足以影響判決結果之違法情
形存在。上訴意旨略以：(一)、周秋逸未依展茂光電股份有限公司
認股繳款書之期限繳款致購股失效，其已返還部分定金，收回交
付之香港上海匯豐銀行支票，原判決未調查周秋逸是否仍持有該
票據，有證據調查未盡之違法；上訴人與顏美幸間無直接資金往
來，乃乙○○自行向顏美幸借得款項及支票而交付，其對顏美幸
無施以詐術之可能，原判決認定其詐騙顏美幸，判決違法。(二)、
上訴人簽發所載各支票之帳戶，於民國八十九年十二月三十日前
仍有金錢往來，同年十二月三十日始遭取消，乙○○等人未於票
期日提示兌現，原審未為詳查，同有證據調查欠備之違法。(三)、
上訴人已與告訴人凌蕙蕙和解，經其撤回告訴，原判決謂僅涉犯
後態度，不採其無詐欺之辯解，難謂適法等語。惟查：(一)、犯罪
事實之認定、證據之取捨及其證明力如何，乃事實審法院自由判
斷之職權，如其取捨判斷不違背經驗法則與論理法則，即不得指
為違法，而據為上訴第三審之理由。又刑事訴訟法所稱依法應於
審判期日調查之證據，係指與待證事實有重要關係，在客觀上顯
有調查必要性之證據而言，故其範圍並非漫無限制，必其證據與
判斷待證事實之有無，具有關聯性，得據以推翻原判決所確認之
事實，而為不同之認定，若證明之事項已臻明瞭，當事人聲請調
查之證據，若僅係枝節性問題，甚或就同一證據再度聲請調查，
自欠缺調查之必要性，未為無益之調查，並無違法可言。本件原
判決已敘明上訴人如何以卷附無效之認股繳款書取信周秋逸，收
取周秋逸交付之定金，屬不法詐術之實行等情之理由稽詳，所為
論斷及說明，核無採證違法或與客觀存在之經驗與論理法則相違
之情形。原判決未就上訴人因協商交付周秋逸之支票正本為不必
要之調查，縱未說明其理由，要不影響裁判之本旨，不能指為違
法。(二)、原判決已敘明上訴人係經由當時不知情之乙○○向顏美
幸詐借款項及支票等旨，理由內併說明憑以認定之依據及心證理
由，雖未就利用不知情之乙○○向顏美幸詐騙部分，敘明係學理
上之間接正犯，然該行為在法律上既應與自己實行犯罪行為，受
同一之評價，原判決縱未闡述上情，要與判決結果無影響。再稽
之卷附第一審筆錄內容，證人乙○○已否認上訴人有籌款存入顏
美幸帳戶之辯解（見第一審卷(二)第一０五頁），原判決縱未說明
乙○○其後有否替顏美幸籌款存入帳戶，無礙其有本件犯行之認
定，要難指為違法。(三)、依原判決所確認之事實，上訴人係犯常
業詐欺罪，非屬告訴乃論之罪，自非凌蕙蕙所得撤回告訴，且民
事和解之犯罪後態度，依刑法第五十七條第十款之規定，僅屬科
刑輕重審酌之事項，不得據為適法第三審上訴理由，況原判決已
審酌該情，無違法之可言。又依據卷附原審筆錄之記載，上訴人
及其選任辯護人於辯論終結前，均未聲請調查上訴意旨(二)所載事
項（見原審卷第五六頁以下、第八六頁以下、第一０九頁以下筆
錄）；審判長於調查證據完畢時，訊問「尚有何證據請求調查？
」上訴人及其辯護人均答稱「沒有」後，始完成證據調查程序（
同上卷第一一五頁）。上訴人於法律審之本院始主張原審有該部
分證據調查未盡之違法云云，自非適法。上訴意旨，對於原判決
究竟如何違背法令，非依卷內資料為具體指摘，猶執陳詞，對於
原判決已詳為論斷及說明之事項，再為事實之爭辯，並對原審採
證認事之職權行使，任意指摘，難謂已符合首揭法定上訴要件，
依前揭說明，應認上訴人之上訴為不合法律上之程式，予以駁回
。
據上論結，應依刑事訴訟法第三百九十五條前段，判決如主文。
中    華    民    國  九十八  年    十    月  二十二  日
                      最高法院刑事第十一庭
                          審判長法官  洪  佳  濱
                                法官  段  景  榕
                                法官  周  煙  平
                                法官  陳  東  誥
                                法官  林  錦  芳
      本件正本證明與原本無異
                                      書  記  官
中    華    民    國  九十八  年    十    月  二十七  日
                                                     m


司法院資訊處製作；財團法人民間司法改革基金會備份。
